【裁判字號】    98,易,263
【裁判日期】    980417
【裁判案由】    竊盜
【裁判全文】
臺灣高雄地方法院刑事判決               98年度易字第263號
公  訴  人  臺灣高雄地方法院檢察署檢察官
被      告  甲○○  46歲民.
選任辯護人  曾劍虹律師
上列被告因竊盜案件，經檢察官提起公訴（97年度偵字第20541
號），本院判決如下：
    主  文
甲○○無罪。
    理  由
一、公訴意旨略以：被告甲○○意圖為自己不法之所有，於民國
    97年7 月18日4 時15分許，在高雄市○鎮區○○路2 號茗欣
    汽車修理廠前，竊取乙○○所有之鐵製大卡車油箱1 個，得
    手以機車欲將該油箱載往他處變賣時，為警當場查獲，因認
    被告涉有刑法第320 條第1 項之竊盜罪嫌等語。
二、按犯罪事實應依證據認定之，無證據不得推定其犯罪事實，
    又不能證明被告犯罪，應諭知無罪之判決；刑事訴訟法第15
    4 條第2 項及第301 條第1 項分別定有明文。再按刑事訴訟
    法上所謂認定犯罪事實之證據，係指足以認定被告確有犯罪
    行為之積極證據而言，如未能發現相當證據或證據不足以證
    明，自不能以推測或擬制之方法，以為裁判基礎。而認定不
    利於被告之事實，須依積極證據，苟積極證據不足為不利被
    告之認定時，即應為有利於被告之認定，更不必有何有利之
    證據；又認定犯罪事實所憑之證據，雖不以直接證據為限，
    間接證據亦包括在內，然而無論直接證據或間接證據，其為
    訴訟上之證明，須於通常一般之人均不致有所懷疑，而得確
    信其為真實之程度者，始得據為有罪之認定，倘其證明尚未
    達到此一程度，而有合理之懷疑存在，無從使事實審法院得
    有罪之確信時，即應由法院為諭知被告無罪之判決。亦即若
    證據資料在經驗科學上或論理法則上尚有對被告較為有利之
    存疑，而無從依其他客觀方法排除此項合理之可疑，即不得
    以此資料作為斷罪之基礎，且刑事訴訟制度受「倘有懷疑，
    即從被告之利益為解釋」、「被告應被推定為無罪」之原則
    所支配，故得為訴訟上之證明者，無論為直接或間接證據，
    須客觀上於一般人均不致有所懷疑而達於確信之程度者，始
    可據為有罪之認定，倘其證明尚未達於「確信」之程度，而
    有合理可疑存在時，即難據以為被告不利認定，換言之，在
    法律判斷上，即不能為被告有罪之認定。
三、訊之被告甲○○堅決否認有何在上開時地竊取鐵製大卡車油
    箱1 個之情事，辯稱：伊係取走他人廢棄之油桶等語。經查
    ，本件公訴意旨認被告涉有上開竊盜之犯行，無非以被告於
    警詢時及偵查中之供述，證人乙○○於警訊時之指訴及贓物
    認領保管收據1 紙及照片8 張為其論據。惟查，本件被告在
    上開時地所拿取者係50加崙油桶，並非大卡車之油箱，該油
    桶為茗欣汽車修理廠所丟棄供人回收之物，業據證人即茗欣
    汽車修理廠負責人丙○○於本院審理中證述明確，並有相片
    1 紙在卷可查，顯見被告而拿取者並非大卡車油箱，亦非他
    人所有之物，被告上開所辯應堪採信。本件復查無其他之積
    極之證據，足以證明被告有何公訴意旨所指竊盜之犯行；核
    之上開法條及判例之意旨，被告上開之犯罪尚屬不能證明，
    自應為無罪之諭知。
四、證據能力部分：按被告以外之人於審判外之言詞或書面陳述
    ，除法律有規定者外，不得作為證據，刑事訴訟法第159 條
    定有明文。經查，本件證人於警訊中所為之陳述，係被告以
    外之人於審判外之陳述，屬於傳聞證據，且無刑事訴訟法第
    159 條之2 、第159 條之3 、第159 條之5之 例外情形，核
    之上開說明，應不具證據能力，自不得作為本件認定被告犯
    罪之證據，併此敘明。
據上論斷，應依刑事訴訟法第301 條第1 項，判決如主文。
中    華    民    國    98    年    4     月    17    日
                  刑事第七庭    法  官  林俊寬
以上正本證明與原本無異。
如不服本判決應於收受送達後10日內向本院提出上訴書狀，並應
敘述具體理由；如未敘述上訴理由者，應於上訴期間屆滿後20日
內向本院補提理由書（均須按他造當事人之人數附繕本）「切勿
逕送上級法院」。
中    華    民    國    98    年    4     月    17    日
                                書記官  林香如


司法院資訊處製作；財團法人民間司法改革基金會備份。
